臺灣高雄地方法院刑事判決　　　　　　　96年度訴字第2085號
公　訴　人　臺灣高雄地方法院檢察署檢察官
被　　　告　甲○○
　　　　　　　　　　現於臺灣高雄看守所（
選任辯護人　張賜龍律師
　　　　　　癸○○律師
被　　　告　戊○○
　　　　　　　　　　現於臺灣高雄看守所（
　　　　　　乙○○
　　　　　　　　　　現於臺灣高雄看守所（
上二人共同
指定辯護人　本院公設辯護人庚○○
被　　　告　丙○○
　　　　　　　　　　現於臺灣高雄看守所（
選任辯護人　林瑩蓉律師
　　　　　　林維信律師
　　　　　　陳奕全律師
上列被告因強盜等案件，經檢察官提起公訴（96年度偵字第9885
號），本院判決如下：
    主  文
甲○○意圖為自己不法之所有，結夥三人以上，攜帶兇器於夜間
侵入住宅，以強暴至使不能抗拒，而取他人之物，處有期徒刑參
年捌月，扣案手套參雙、帽子貳頂、電擊棒壹支均沒收；又共同
以非法方法剝奪人之行動自由，處有期徒刑捌月，減為有期徒刑
肆月；應執行有期徒刑參年拾月，扣案手套參雙、帽子貳頂、電
擊棒壹支均沒收。
戊○○意圖為自己不法之所有，結夥三人以上，攜帶兇器於夜間
侵入住宅，以強暴至使不能抗拒，而取他人之物，處有期徒刑參
年捌月，扣案手套參雙、帽子貳頂、電擊棒壹支均沒收；又共同
以非法方法剝奪人之行動自由，處有期徒刑捌月，減為有期徒刑
肆月；應執行有期徒刑參年拾月，扣案手套參雙、帽子貳頂、電
擊棒壹支均沒收。
乙○○意圖為自己不法之所有，結夥三人以上，攜帶兇器於夜間
侵入住宅，以強暴至使不能抗拒，而取他人之物，累犯，處有期
徒刑肆年，扣案手套參雙、帽子貳頂、電擊棒壹支均沒收；又共
同以非法方法剝奪人之行動自由，累犯，處有期徒刑拾月，減為
有期徒刑伍月；應執行有期徒刑肆年肆月，扣案手套參雙、帽子
貳頂、電擊棒壹支均沒收。
丙○○意圖為自己不法之所有，結夥三人以上，攜帶兇器於夜間
侵入住宅，以強暴至使不能抗拒，而取他人之物，處有期徒刑參
年捌月，扣案手套參雙、帽子貳頂、電擊棒壹支均沒收；又共同
以非法方法剝奪人之行動自由，處有期徒刑捌月，減為有期徒刑
肆月；應執行有期徒刑參年拾月，扣案手套參雙、帽子貳頂、電
擊棒壹支均沒收。
    事  實
一、乙○○前因搶奪、施用毒品等案件，經本院分別判處有期徒
    刑1 年6 月、10月確定，並定應執行刑2 年2 月，甫於民國
    95年6 月8 日縮刑期滿執行完畢，猶不知悔改。竟與甲○○
    、戊○○、丙○○，4 人共同意圖為自己不法之所有，基於
    結夥三人以上、攜帶兇器於夜間侵入住宅強盜他人財物之犯
    意聯絡，於96年3 月28日晚上某時，共乘甲○○所駕駛車牌
    號碼7077-ML 號自用小客車，在高雄市三民區尋找下手目標
    ，於當日晚上10時45分許之夜間，行經辛○位在高雄市○○
    區○○路669 巷1 號住處前，由甲○○駕車在外接應及把風
    ，甲○○並提供其所有作案用之口罩、手套、帽子、膠帶、
    電擊棒等物，推由戊○○、乙○○、丙○○等3 人，均戴帽
    子、口罩以覆面（口罩3 面及其中1 頂帽子未扣案）並套上
    手套，丙○○復持客觀上足為兇器之電擊棒，3 人一同下車
    前往辛○之住處敲門，待辛○應門後，戊○○等3 人即未經
    辛○同意侵入屋內，由戊○○徒手押住辛○之雙手，丙○○
    徒手摀住辛○之嘴巴，乙○○持電擊棒恐嚇辛○，以前開強
    暴方式，至使辛○不能抗拒後，旋以膠帶（亦未扣案）綑綁
    辛○之雙手及嘴巴，由戊○○、丙○○在1 樓負責看守辛○
    ，乙○○則至2 樓辛○母親劉岳屏房間內搜刮現金新臺幣（
    下同）1,500 元、耳環11對、戒指2 只、項鍊1 條、墜子1
    個（共計價值約2 萬元）得手。嗣戊○○等人在獲知辛○父
    母不久即將返家後，為免事跡敗露，竟另共同基於妨害自由
    之犯意聯絡，強押辛○至前開甲○○接應之自用小客車內，
    並以口罩摀住辛○眼睛，將辛○載至屏東縣內埔鄉某處籃球
    場，由甲○○向辛○表示因生意失敗急需用錢，希望辛○及
    其家人不要報案且辛○家人能借其30萬元應急等語，辛○佯
    裝應允，甲○○等人始於96年3 月29日凌晨2 時30分許將辛○載回高雄市○○區○○道旁放行，並將前開強取之耳環、
    戒指、項鍊、墬子等財物歸還辛○（其中現金1,500 元已遭
    乙○○花用），甲○○另將車資1,000 元及其穿著之脫鞋交
    付辛○使用。嗣甲○○等4 人在職司偵查犯罪權限公務員尚
    未發現犯罪嫌疑人之前，甲○○於同年3 月30日晚上10時許
    、乙○○、丙○○於同年月31日凌晨3 時許、戊○○於同年
    月31日凌晨5 時許，陸續前往高雄市政府警察局左營分局新
    莊派出所，主動交出前開電擊棒1 支，自首而接受裁判，始
    悉上情，並經甲○○帶同警方至前開車牌號碼7077-ML 自用
    小客車內扣得作案用之手套3 雙、帽子2 頂。
二、案經高雄市政府警察局左營分局移送臺灣高雄地方法院檢察
    署檢察官偵查起訴。
    理  由
壹、程序部分
一、按被告以外之人於偵查中向檢察官所為陳述，除顯有不可信
    之情況者外，得為證據，同法第159 條之1 第2 項定有明文
    。本件證人辛○於檢察官偵查中所為之陳述，並無何顯不可
    信之情況，依上說明，其於偵查中之證言自均具有證據能力
    。
二、按被告以外之人（包括證人、鑑定人、告訴人、被害人及共
    同被告等）於審判外之陳述雖不符刑事訴訟法第159 條之1
    至之4 等4 條之規定，而當事人、代理人或辯護人於法院調
    查證據時，知有刑事訴訟法第159 條第1 項不得為證據之情
    形，而未於言詞辯論終結前聲明異議者，視為有前項之同意
    ，同法第159 條之5 第2 項定有明文。查證人辛○、劉岳屏
    於警詢時之證述及卷附之高雄市政府警察局左營分局搜索扣
    押筆錄、扣押物品目錄表等書證，其性質雖屬傳聞證據，且
    當事人均已知上述證據乃傳聞證據，而未於言詞辯論終結前
    聲明異議，本院審酌上開證據與本案犯罪事實具有關連性且
    無不當取得之情形，認為以之作為本案之證據亦屬適當，揆
    諸前開規定，上開證人之證言及書證均應具有證據能力。
貳、實體部分
一、上開犯罪事實，業據被告甲○○、戊○○、乙○○3 人於審
    理時坦承不諱；另質之被告丙○○固坦承與被告戊○○、乙○○2 人共同進入被害人辛○家中，並以上開強暴方式至使
    辛○不能抗拒，隨後旋將辛○押走而妨害自由之事實，惟矢
    口否認於事前即與被告甲○○3 人謀議為上開強盜之犯行，
    並辯稱：其係事中共犯，非事前謀議云云。然查學理上所謂
    之事中共犯，係指於犯罪實施中，基於相互之認識，而以共
    同犯罪之意思而參與者。而所謂犯罪實施中，自以犯罪著手
    為必要。本件被告丙○○於上開時、地，頭戴帽子、口罩，
    手持電擊棒，與同案被告戊○○、乙○○2 人一同下車侵入
    被害人辛○之住處，並以前開強暴方式，至使被害人辛○不
    能抗拒而強盜財物之事實，業據被告丙○○於警詢、偵查及
    本院審理時自承不諱（參警卷第26～28頁、96偵9885號卷第
    6 、7 頁、本院卷第40頁反面），顯見被告丙○○自始即著
    手參與本件之強盜犯行，而非於犯罪實施中始行加入，揆諸
    前開說明，自不符合事中共犯之概念，是其辯稱：為事中共
    犯云云，即無足取。另被告丙○○之辯護人則為被告丙○○
    辯稱：被告丙○○不知同案被告乙○○於被害人辛○家中是
    否有搜得財物，故此部份應構成未遂云云。惟按共同實施犯
    罪行為之人，在合同意思範圍以內，各自分擔犯罪行為之一
    部，相互利用他人之行為，以達其犯罪之目的者，即應對於
    全部所發生之結果負責（最高法院28年上字第3110號判例參
    照），申言之，行為分擔不以每一階段均有參與為必要，倘
    具有相互利用其行為之合同意思者，仍應負共同正犯之責。
    本件被告丙○○對於上開強盜犯行事先於車上即與同案被告
    甲○○、戊○○、乙○○等人有犯意聯絡，業據其於警詢時
    自承在卷（參警卷第25頁），是其雖未參與同案被告乙○○
    搜刮財物之行為，然依上開共同正犯理論，其亦應對全部行
    為共同負責。是被告丙○○之辯護人上開所辯，亦不足採。
    此外，復有證人即被害人辛○於警詢、偵查中之證述、證人
    劉岳屏於警詢時之證述，高雄市政府警察局左營分局搜索扣
    押筆錄、扣押物品目錄表、照片8 張等附卷可稽，並有手套
    3 雙、帽子2 頂、電擊棒1 支扣案足憑，是本件事證明確，
    被告4 人結夥3 人以上、攜帶凶器於夜間侵入住宅強盜以及
    剝奪人行動自由之犯行，均堪認定。
二、論罪、科刑
（一）查共同被告甲○○等4 人持之犯案之電擊棒，為質地堅硬
      之物，並有電擊能力，客觀上足以殺傷人之生命、身體，
      自為具危險性之兇器無疑。故核被告甲○○、戊○○、乙○○、丙○○4 人之所為，均係犯刑法第330 條第1 項之
      意圖為自己不法之所有，結夥3 人以上，攜帶凶器於夜間
      侵入住宅，以強暴至使不能抗拒，而取他人之物之加重強
      盜罪以及同法第302 條之剝奪人行動自由罪。起訴書就被
      告4 人於夜間侵入住宅強盜部分，漏未論就，應予補充。
      其4 人就上開加重強盜罪、剝奪人行動自由罪間，均有犯
      意之聯絡及行為之分擔，皆為共同正犯。又被告4 人就上
      開加重強盜犯行與剝奪人行動自由罪間，犯意各別，罪名
      互異，應予分論併罰。至被告甲○○、丙○○之辯護人均
      為被告辯稱：上開剝奪人行動自由之行為係為防護贓物，
      屬前揭加重強盜罪之接續行為云云。惟查本件共同被告戊○○、乙○○、丙○○於控制被害人辛○並搜得財物後，
      因恐被害人辛○之家人返家，故強押被害人辛○上車之事
      實，業據共同被告戊○○、乙○○、丙○○供呈在卷，核
      與證人辛○於警詢時之證述相符（參警卷第50頁），顯見
      被告等人係於強盜行為既遂後，復另行起意而剝奪被害人
      辛○之行動自由；況被告甲○○於發現上車者係被害人辛○後，未立即釋放被害人，反而將其載往屏東內埔鄉某籃
      球場談話之情，業據被告甲○○自承在卷（參警卷第3 頁
      ），茍被告甲○○等人係為防護贓物、脫免逮捕始強押被
      害人上車，其僅可於離開被害人家後即將被害人釋放，又
      何須將被害人載往離案發地點甚遠之屏東內埔鄉並與之談
      話良久始行釋放？足認被告等人上開共同剝奪人行動自由
      之犯行應係另行起意甚明，是辯護人認此部份係前揭強盜
      犯行之接續行為，尚有誤會。
（二）又被告乙○○前因搶奪、施用毒品等案件，經本院分別判
      處有期徒刑1 年6 月、10月確定，並定應執行刑2 年2 月
      ，甫於95年6 月8 日縮刑期滿執行完畢等情，有臺灣高等
      法院被告前案紀錄表1 份附卷可稽，其於前開有期徒刑執
      行完畢後5 年內，再故意犯本件有期徒刑以上之罪，均為
      累犯，均應依刑法第47條第1 項之規定，就其上開所犯加
      重強盜罪及剝奪人行動自由罪均加重其刑。另被告4 人在
      職司偵查犯罪權限公務員尚未發現犯罪嫌疑人之前，被告
      甲○○於96年3 月30日晚上10時許、被告乙○○、丙○○
      於同年月31日凌晨3 時許、被告戊○○於同年月31日凌晨
      5 時許，陸續前往高雄市政府警察局左營分局新莊派出所
      自首犯罪，並表明願接受裁判等情，業據證人丁○○、壬○○、辛○於本院審理時證述在卷（參本院卷第170 ～
      173 頁，第227 ～228 頁，第230 ～232 頁），並有被告
      4 人之警詢筆錄（參警卷第2 、14、25、36頁）、高雄市
      政府警察局重大刑案通報單1 份附卷可稽（參本院卷第
      214 頁），堪認被告4 人所為均已符合刑法自首之規定，
      爰依刑法第62條前段之規定，均減輕其刑，並與被告乙○○所犯上開2 罪，均先加而後減之。爰審酌被告結夥3 人
      以上於夜間攜帶兇器侵入他人住宅強盜財物，其行為已嚴
      重影響社會治安，且於搜得財物後，尚強押被害人辛○離
      去，對被害人身心均造成重大危害，而被告甲○○、戊○○、乙○○3 人於犯後均坦承全部犯行，態度尚可，被告
      丙○○僅坦認部分犯行，惟無任何前案紀錄，有台灣高等
      法院被告前案紀錄表1 份附卷可參，素行良好，及其4 人
      於犯後旋將搜得之財物返還被害人，所生危害已有減輕等
      一切情狀，就其4 人所犯上開2 罪分別量處如主文所示之
      刑，又被告4 人所犯上開剝奪人行動自由犯行係於96年4
      月24日前所犯，經核符合中華民國九十六年罪犯減刑條例
      第2 條第1 項第3 款之規定，爰依法分別減刑為如主文所
      示之刑，並各與其前開加重強盜罪部分定應執行刑。末扣
      案之手套3 雙、帽子2 頂、電擊棒1 支，為供本件犯罪所
      用之物，且為被告甲○○所有，業據被告甲○○供呈在卷
      （參警卷第11頁），依共犯責任共同原則，爰均依刑法第
      38條第1 項第2 款之規定沒收。
（三）至被告甲○○、丙○○辯護人之辯護意旨辯稱：本件依被
      告4 人之犯罪過程觀之，其不法內涵甚輕，且已將所搶得
      之財物返還被害人，被害人並表示願意原諒被告等人，因
      認其犯罪之情顯可憫恕，建議依刑法第59條規定遞減其刑
      云云。惟按刑法第59條規定減輕其刑者，需犯罪情狀「顯
      」可憫恕者，認科以最低度刑仍嫌過重者，始得酌量減輕
      其刑，並非漫無限制，亦即，須犯罪另有特殊之原因與環
      境，在客觀上足以引起一般同情，認為即予宣告法定最低
      度刑期猶嫌過重者，始有其適用。本案被告甲○○等4 人
      於犯後旋將所強盜之財物返還被害人辛○，並提供車資予
      被害人回家，且事後亦已坦承認錯等相關因素，依刑法第
      57條規定審酌已足，基於「禁止重複評價原則」，上開因
      素已難再援引做為刑法第59條之減刑依據。何況，觀其等
      強劫被害人財物之手段、持續性及參與程度，顯已對被害
      人辛○之生命、身體、自由造成相當大之危害，本院因認
      無再援引刑法第59條規定為被告4 人酌減其刑之餘地，併
      此敘明。
據上論斷，應依刑事訴訟法第299 條第1 項前段，刑法第28條、
第330 條、第302 條、第47條第1 項、第62條前段、第51條第5
款、第38條第1 項第2 款，刑法施行法第1 條之1 ，中華民國九
十六年罪犯減刑條例第2 條第1 項第3 款、第7 條、第11條，判
決如主文。
本案經檢察官己○○到庭執行職務。
中　　華　　民　　國　　96　　年　　9 　　月　　20　　日
                  刑事第十七庭  審判長法　官  洪能超
                                      法  官  陳思帆
                                      法  官  王俊彥
以上正本證明與原本無異。
如不服本判決應於收受本判決後10日內向本院提出上訴書狀，並
應敘述具體理由，如未敘述上訴理由者，應於上訴期間屆滿後20
日內補提理由書狀於本院（均須按他造當事人之人數附繕本）「
切勿逕送上級法院」。
中　　華　　民　　國　　96　　年　　9 　　月　　20　　日
　　　　　　　　　　　　　　　　　    書記官  鄭永媚
附錄本案論罪科刑法條：
刑法第330條
（加重強盜罪）
犯強盜罪而有第321 條第1 項各款情形之一者，處7 年以上有期
徒刑。
前項之未遂犯罰之。
刑法第302條
（剝奪他人行動自由罪）
私行拘禁或以其他非法方法，剝奪人之行動自由者，處5 年以下
有期徒刑、拘役或3 百元以下罰金。
因而致人於死者，處無期徒刑或7 年以上有期徒刑，致重傷者，
處3 年以上10年以下有期徒刑。
第1 項之未遂犯罰之。
